臺灣士林地方法院刑事判決　　　　　　　　　　　　　九十一年度自緝字第一五號
　　自　訴　人　乙○○
　　被　　　告　甲○○
右列被告因詐欺案件，經自訴人提起自訴及台灣士林地方法院檢察署移送併辦（八十
五年度偵字第六八三三號），本院判決如左：
    主  文
甲○○無罪。
    理  由
一、自訴意旨略以：被告甲○○於民國八十四年六月間以需資金調度為由要求自訴人
    貸與新台幣（下同）五十萬元且言明屆期絕對清償無誤，並簽發發票日為八十四
    年六月二十六日之支票乙紙以取信於自訴人，自訴人不疑有他，遂同意貸與金錢
    予被告。詎支票屆期提示竟不獲付款，嗣經自訴人催討，被告始另行簽立發票日
    為八十四年七月二十二日支票乙紙，並保證如期兌現，不意該支票復遭退票，經
    多次提示仍無所獲，迭經追索被告竟避不見面，事已至此，自訴人始知受騙，因
    認被告涉有刑法第三百三十九條第一項之詐欺罪嫌。
二、按犯罪事實應依證據認定之，無證據不得推定其犯罪事實，又不能證明被告犯罪
    者，應諭知無罪之判決，刑事訴訟法第一百五十四條、第三百零一條第一項定有
    明文。次按認定不利被告之事實，須依積極證據，苟積極證據不足為不利於被告
    事實之認定時，即應為有利被告之認定；且告訴人之告訴，係以使被告受刑事訴
    追為目的，是其陳述是否與事實相符，仍應調查其他證據以資審認，最高法院三
    十年上字第八一六號、五十二年台上字第一三００號判例亦著有明文。而刑法第
    三百三十九第一項詐欺罪之成立，以意圖為自己或第三人不法所有，以詐術使人
    將本人或第三人之物交付為要件。所謂以詐術使人交付，必須被詐欺人因詐術而
    陷於錯誤，若其所用方法，不能認為詐術，亦不致使人陷於錯誤，即不構成該罪
    ，則有最高法院四十六年台上字第二六０號判例可資參照。又以當事人間信用為
    基礎之借貸關係，依一般社會經驗，恆可預見事後無力清償或遲延清償之風險，
    縱令借款人屆期不為清償，如無積極證據足以認定其在借款之初即有藉之詐財之
    本意，尚難僅因有延後清償情事，即推定其必然自始蓄意行騙。
三、自訴意旨認被告涉有詐欺之犯行，無非以被告所交付自訴人之支票退票理由單及
    被告於票據屆期前出境等為憑。訊據被告則坦承當時確因急須週轉，而簽立發票
    日為八十四年六月二十六日之支票一紙向自訴人調現五十萬元，嗣遭退票後，又
    簽立發票日為八十四年七月二十二日支票乙紙換回原支票，嗣仍未獲兌現等情，
    惟堅詞否認詐欺犯行，辯稱伊先生蓋房子有向銀行融資貸款，因伊及先生發生財
    務困難，沒有錢付銀行利息，故向自訴人調現支付銀行利息，嗣伊小孩在紐西蘭
    發生事故，伊乃趕赴紐西蘭處理，伊先生答應會清償自訴人之債務，伊並不知道
    該債務未清償，直到本次返國才知上情，伊有誠意要償還自訴人等語。
    經查：
  (一)自訴人於本院審理時陳稱：「大約發票日的十天前，八十四年六月中旬被告打電
    話給我，說他需要現金但是只有紐幣，想向我兌換，我說我拿該幣無法兌換，但
    他說他急需用錢，我覺得我們只是業務往來，不要有金錢往來，被告說希望我幫
    忙他，因為我電話很多，怕耽誤太多時間，我就答應借錢給被告。」、「（問：
    被告說叫你幫忙，是幫什麼忙？）答：被告只說他缺錢，也沒有說借這筆錢何用
    ，他只說他有紐幣，若我有急用，可以讓我換。」、「（問：你為何相信被告，
    交錢給被告？）答：因為之前被告與我往來的業務，讓我覺得他信用不錯，我想
    幫他忙，所以才借錢給被告。」、「（問：你為何要與被告換票？）答：當時被
    告說沒有錢，以他的情形，已經拿不到錢，我就幫他忙。」等語（見本院九十一
    年十月七日審理筆錄），足見被告並未掩飾其急需現金，財務不佳之窘境，且無
    以不法手段誤導自訴人對債信風險之判斷，況被告調現時稱願提供紐西蘭幣向自
    訴人兌換新台幣，乃自訴人認為無該必要，而予拒絕，則自訴人貸與金錢，要屬
    出自任意性處分，應無陷於錯誤之可言，是被告辯稱借款時未施以詐術使自訴人
    陷於錯誤，自堪憑採。
  (二)次查被告借款時所開立於安泰商業銀行儲蓄部之支票存款戶，由向自訴人借款之
    八十四年六月中旬開始，迄八十七年七月十五日止，幾乎每日陸續存入數十萬元
    至千餘萬元不等之資金，其於八十四年七月十八日開始有退票紀錄，於八十四年
    八月十一日遭列為拒絕往來戶，在此之前，其支票往來情況並無出現不正常現象
    ，有該銀行八十五年八月九日（八五）安儲存字第九三九號函附往來明細存卷可
    參（見八十五年度偵字第六八三三號卷第二十五頁至四十四頁），足見被告向自
    訴人調現及嗣後換票時，並非全無支付能力，且依上開支票往來明細顯示，自八
    十四年六月中旬起迄八十四年六月二十六日前，有三筆存入五十萬元之紀錄，是
    被告確實有將向自訴人調得現金存入支票帳戶供週轉之用，可見其向自訴人稱須
    急用現金週轉，並非虛妄，在在足證並無不法所有之意圖。
四、綜上所述，被告確因需用現金週轉而向自訴人借貸，且為自訴人所明知，被告並
    無施用詐術情事，其於借款後亦將該現金存入支票帳戶供週轉之用，而其向自訴
    人借款之初，既非無清償能力，且於借款後清償期前陸續有足資清償借款之存款
    存入，自難以被告嗣後無力清償，及八十四年七月十九日離境，遽認其於借款之
    初，有詐欺之意圖或施用詐術之犯行，是本件純屬民事債務不履行，且事後雙方
    已達成和解，有和解書影本一紙在卷可稽，益徵本件與詐欺無涉。此外，復查無
    其他證據足認被告有何詐欺之犯行，揆諸首揭說明，既不能證明被告犯罪，即應
    為無罪之諭知，以昭平允。
五、另臺灣士林地方法院檢察署檢察官八十五年度偵字第六八三三號移送併辦部份，
    據自訴人前於告訴狀內所陳，與本件之自訴狀內所述為同一事實之案件，本院已
    一併判決如主文，附此敘明。
六、據上論斷，應依刑事訴訟法第三百四十三條、第三百零一條第一項，判決如主文
    。
中      華      民      國      九十一      年      十    月    二十一  日
                                  臺灣士林地方法院刑事第三庭
                                      法  官  何  信  慶
右正本證明與原本無異。
如不服本判決，應於判決送達後十日內，向本院提出上訴狀。
                                      書記官  魏  里  安
中      華      民      國      九十一      年      十    月    二十二  日
